臺灣高雄地方法院刑事判決　　　　　　　　96年度易字第89號
公　訴　人　臺灣高雄地方法院檢察署檢察官
被　　　告　乙○○
　　　　　　　　　　（另案於臺灣高雄監獄執行中）
　　　　　　甲○○
上列被告因竊盜案件，經檢察官提起公訴（95年度偵字第28086
、30990 號），本院依簡式審判程序判決如下：
    主  文
乙○○共同犯竊盜罪，處有期徒刑肆月，如易科罰金，以新台幣
壹仟元折算壹日；減為有期徒刑貳月，如易科罰金，以新台幣壹
仟元折算壹日。又共同犯竊盜罪，處有期徒刑陸月，如易科罰金
，以新台幣壹仟元折算壹日；減為有期徒刑月，如易科罰金，
以新台幣壹仟元折算壹日。應執行有期徒刑伍月，如易科罰金，
以新台幣壹仟元折算壹日。
甲○○共同犯竊盜罪，處有期徒刑月，如易科罰金，以新台幣
壹仟元折算壹日；減為有期徒刑壹月又拾伍日，如易科罰金，以
新台幣壹仟元折算壹日。又共同犯竊盜罪，處有期徒刑伍月，如
易科罰金，以新台幣壹仟元折算壹日；減為有期徒刑貳月又拾伍
日，如易科罰金，以新台幣壹仟元折算壹日。應執行有期徒刑肆
月，如易科罰金，以新台幣壹仟元折算壹日。
    事  實
一、甲○○患有精神分裂症，造成認知功能下降，自我控制力差
    ，為精神耗弱之人。其與乙○○共同基於意圖為自己不法所
    有之犯意聯絡，分別於：
  (一)民國95年10月24日上午11時30分許，由乙○○騎乘車號H8N-
    875 號機車搭載甲○○，至高雄縣仁武鄉○○○街42號旁，
    由乙○○負責把風，甲○○則下手竊得丁○○所有之鋁門窗
    2 座（尺寸：長4 尺、寬3 尺，價值約新台幣《以下同》
    6200 元） 。嗣於同日上午11時43分許行經高雄縣仁武鄉○○○路27號前，經警攔檢查獲。
  (二)95年11月23日14時45分許，由乙○○騎乘前揭機車搭載甲○○，至高雄縣仁武鄉竹門巷124之1號祐淳工程有限公司（下
    稱祐淳公司）外，由乙○○負責把風，甲○○則趁該公司大
    門並上鎖，打開後進入該公司倉庫內，竊取該公司所有之電
    纜線1 捆（銅質，重量40公斤，價值約16000 元）。嗣於同
    日15時許行經高雄縣仁武鄉○○路竹後國小前，遇警巡邏而
    遭查獲，乙○○則趁隙逃逸。
二、案經丁○○、祐淳工程有限公司訴請高雄縣政府警察局仁武
    分局報請臺灣高雄地方法院檢察署檢察官偵查起訴。
    理  由
壹、程序方面
    本件被告乙○○、甲○○所犯係死刑、無期徒刑、最輕本刑
    為三年以上有期徒刑以外之罪，其等於準備程序中就前揭被
    訴事實為有罪之陳述，經受命法官告知簡式審判程序之旨，
    並聽取公訴人、被告二人之意見後，本院認無不得或不宜改
    依簡式審判程序進行之處，爰依刑事訴訟法第273 條之1 第
    1 項、第284 條之1 ，裁定本件由受命法官獨任進行簡式審
    判程序，合先敘明。
貳、實體方面
一、上揭犯罪事實，業據被告乙○○於本院審理時及被告甲○○
    於警詢、偵查及本院審理時坦承不諱，核與證人丁○○、丙○○於警詢時之證述內容相符（詳偵卷(一)第26-27 頁、偵卷
    (二)第18-20 頁），並有高雄縣政府警察局仁武分局扣押筆錄
    、扣押物品目錄、贓物贓物認領保管單、現場及查獲之照片
    8 張（詳偵卷(一)第28-35 頁、偵卷(二)第21-28 頁））及前揭
    分局96年7 月31日高縣仁警偵字第0960014531號函（詳本院
    卷第頁）在卷可稽。足認被告二人上開之自白，與事實相符
    ，而可採信。從而，本件被告二人之竊盜犯行，事證明確，
    洵堪認定。
二、核被告乙○○、甲○○於犯罪事實欄一(一)(二)所載時、地所為
    ，均係犯刑法第320 條第1 項之竊盜罪。被告二人間，就所
    犯竊盜二罪，均有犯意之聯絡及行為之分擔，為共同正犯。
    被告二人所犯竊盜二罪，犯意各別，均應分論併罰之。起訴
    書雖認被告二人於犯罪事實欄一(二)所犯為刑法第321 條第1
    項第2 款之加重竊盜罪，惟業經公訴人於審理中變更起訴法
    條為刑法第320 條第1 項之竊盜罪，併此敘明。
三、又「行為時因精神障礙或其他心智缺陷，致不能辨識其行為
    違法或欠缺依其辯識而行為能力者，不罰」、「行為時因前
    項之原因，致其辨識行為違法或依其辨識而行為之能力，顯
    著減低者，得減輕其刑」，刑法第19條第1 項、第2 項定有
    明文；而刑法上之心神喪失或精神耗弱，應依行為時精神障
    礙程度之強弱而定，如行為時之精神，對於外界事務全然缺
    乏知覺理會及判斷作用，而無自由決定意思之能力者，為心
    神喪失；如此項能力並非完全喪失，僅較普通人之平均程度
    顯然減退者，則為精神耗弱（最高法院26年渝上字第237 號
    判例參照）。經查被告甲○○於89年間經財團法人台灣省私
    立高雄仁愛之家附設慈惠醫院（下稱慈惠醫院）診斷罹有精
    神分裂症，此後多次於該院重覆出入住院，有診斷證明書在
    卷可按（詳本院卷第28頁），且其前於94年間因犯竊盜案件
    ，經本院函請慈惠醫院鑑定結果，認其於該案犯案時，雖未
    受精神病之影響，但重覆多次之慢性精神分裂病之病情惡化
    ，已造成認知功能下降，自我控制力差，易受外界誘導而犯
    罪，已達精神耗弱之程度，業經本院調取94年簡上字第209
    號竊盜案卷核閱無誤，並有慈惠醫院94年7 月5 日94附慈精
    字第0941767 號函所附之精神鑑定書影本附卷可稽（詳本院
    卷第98-106頁）；又經本院函請慈惠醫院就被告甲○○所罹
    精神疾患，與其犯本件竊盜行為時辨識違法能力之有無予以
    說明，業據該院表示「94年間被告之精神鑑定報告內容，其
    狀況與95年間之竊盜行為有關聯，亦即犯案當時雖未受精神
    病之影響，但重覆多次之慢性精神分裂症病情惡化，造成認
    知功能下降，自我控制力差，易受外界誘導而犯罪」，有該
    院96年6 月11日96附慈院字第0961634 號函在卷可參（詳本
    院卷第62頁）。本院參酌被告甲○○於案發前後多次因精神
    分裂症門診及住院之紀錄，及案發後於95年12月1 日住院，
    迄言詞辯論終結日止仍在住院中，足可認定本案發生時其認
    知功能及自我控制力尚在精神疾患影響範圍內，綜合其住院
    病史及表現之行為態樣，因認被告甲○○於本案之行為與其
    精神病所生影響有明顯相關，故被告於本案行為時，對於外
    界事務之知覺能力、自我控制能力及自由決定意思能力，均
    較普通人平均程度顯然減退，屬精神耗弱之人，依刑法第19
    條第2 項之規定減輕其刑。
四、爰審酌被告乙○○、甲○○前均有竊盜前科（均未構成累犯
    ），不知檢束行為，以己力獲取財物，竟仍以不法方式取得
    他人財物，顯見惡性非輕，惟念其等於犯後坦承竊盜犯行，
    態度尚佳（被告甲○○自警詢即坦承犯行），及所竊財物價
    值等一切情狀，量處被告乙○○有期徒刑4 月及6 月，被告
    甲○○有期徒刑3 月及5 月，以示懲儆。又被告二人所犯竊
    盜二罪，犯罪時間均在96年4 月24日以前，所宣告之刑未逾
    有期徒刑1 年6 月，符合中華民國九十六年罪犯減刑條例第
    2 條規定，均應依同條例第2 條第1 項第3 款規定減其宣告
    刑二分之一，如主文所示，除依刑法第51條第5 款定其二人
    應執行刑外，並依同條例第9 條規定諭知各以新台幣1000元
    折算1 日之易科罰金折算標準。
據上論斷，應依刑事訴訟法第273 條之1 第1 項、第299 條第1
項前段，刑法第28條、第320 條第1 項、第19條第2 項、第41條
第1項 前段、第51條第5 款，刑法施行法第1 條之1 ，中華民國
96年罪犯減刑條例第2 條第1 項第3 款、第7 條、第10條，判決
如主文。
中　　華　　民　　國　　96　　年　　8 　　月　　24    日
                    刑事第六庭  法　官  李  蓓
以上正本證明與原本無異。
如不服本判決應於收受本判決後10日內向本院提出上訴書狀，並
應敘述具體理由，如未敘述上訴理由者，應於上訴期間屆滿後20
日內補提理由書狀於本院（均須按他造當事人之人數附繕本）「
切勿逕送上級法院」。
中　　華　　民　　國　　96　　年　　8 　　月　　24　　日
　　　　　　　　　　　　 　　　 書記官  何慧娟
附錄本案論罪科刑法條
中華民國刑法第320條
（普通竊盜罪、竊佔罪）
意圖為自己或第三人不法之所有，而竊取他人之動產者，為竊盜
罪，處5 年以下有期徒刑、拘役或5 百元以下罰金。
意圖為自己或第三人不法之利益，而竊佔他人之不動產者，依前
項之規定處斷。
前二項之未遂犯罰之。
